臺灣高雄地方法院刑事判決　　　　　　 94年度交訴字第105號
公　訴　人　臺灣高雄地方法院檢察署檢察官
被　　　告　乙○○
上列被告因公共危險等案件，經檢察官提起公訴（94年度偵字第
12656 號）後，被告於本院準備程序為有罪之陳述，經本院合議
庭裁定由受命法官，獨任進行簡式審判程序審理，本院判決如下
：
    主  文
乙○○因過失傷害人，處有期徒刑肆月；又駕駛動力交通工具肇
事，致人受傷而逃逸，處有期徒刑捌月。應執行有期徒刑拾月。
    事  實
一、乙○○原考領有普通小型車駕駛執照，於民國87年6 月9 日
    為公路監理機關逕行註銷，嗣未考領有何駕駛執照，竟仍於
    94 年3月18日凌晨3 時許，駕駛其所有車牌號碼YZ-6666 號
    自用小客車，沿高雄市○○○路由南往北方向行駛，同日凌
    晨3 時45分許，甫經中華三路與民七賢二路交岔路口之際，
    適有丙○○騎乘車牌號碼WEM-379 號輕型機車，沿上開中華
    三路於同方向右前方行駛，乙○○本應注意汽車行駛時，駕
    駛人應注意車前狀況及兩車併行之間隔，並隨時採取必要之
    安全措施，以免發生碰撞危險，而依當時客觀情形，天氣晴
    朗，光線充足視距良好，且依其智識、能力亦無不能注意之
    情事，竟因夜深疲憊於行車之際打瞌睡而疏未注意及此，致
    所駕駛之自小客車自後追撞於前方由丙○○所騎乘之機車，
    致使丙○○人車倒地，並因而受有頭部外傷枕部撕裂傷、臉
    部擦傷、上頷骨骨折、門牙斷裂、右股骨骨折、左側脛骨骨
    折、左尺骨骨折、鼻骨骨折及臉部撕裂傷之傷害。詎乙○○
    於聽見兩車碰撞肇事之聲音而驚醒後，未下車查看，對車禍
    現場受有上揭傷害之丙○○採取必要之救護措施，反因無照
    駕駛，而基於駕車逃逸之犯意，續駕車沿同方向逃逸。嗣經
    目擊民眾提供乙○○上開自小客車車牌號碼，供警方處理人
    員循線追緝，始知悉上情。
二、案經丙○○訴由高雄市政府警察局新興分局報請臺灣高雄地
    方法院檢察署檢察官偵查起訴。
    理  由
一、訊據被告乙○○對於上揭時地駕車肇事致被害人丙○○受傷
    後，仍逃逸離開現場等事實，於本院審理時坦承不諱，並經
    告訴人丙○○於警詢指訴明確，核與證人甲○○於警詢證述
    情節相符，復有高雄市政府警察局新興分局道路交通事故現
    場圖1 紙、高雄市政府警察局交通大隊交通事故談話紀錄表
    3 紙、照片13張、高雄榮民總醫院94年5 月31診斷證明書一
    紙附卷可資佐證。按汽車行駛時，駕駛人應注意車前狀況及
    兩車併行之間隔，並隨時採取必要之安全措施，道路交通安
    全規則第94條第3 項定有明文，而被告原考領有普通小型車
    駕駛執照，於87年6 月9 日為公路監理機關逕行註銷，嗣未
    考領有何駕駛執照等情，業據渠供明在卷，核與交通部公路
    總局高雄區監理所屏東監理站94年9 月23日高監屏字第0940
    026727號及所檢附資料相符，對於前揭規定，自無法諉為不
    知，且前揭規定之義務，亦屬被告應注意之事項。又依當時
    情況，天氣晴朗，光線充足，視距良好，並無不能注意之情
    事，被告竟因打瞌睡而疏未注意及此，致所駕駛之自小客車
    自後追撞告訴人丙○○所騎乘之上開機車，致告訴人受有前
    述傷害，被告確有過失。且其過失與被害人之受傷間具有相
    當因果關係。末按刑法第185 條之4 之肇事逃逸罪，以駕駛
    動力交通工具肇事，有致人死傷而逃逸之事實，為其構成要
    件，不以行為人明知被害人有死傷情形為必要，亦不以被害
    人為無自救能力人為必要（最高法院91年台上字第137 號、
    90年台上字第6786號判決意旨參照），至肇事者是否有遺棄
    之故意，其離去之原因為何，則非所問（最高法院90年台上
    字第2191號判決意旨參照），考其立法目的即在促使駕駛人
    於肇事後能對被害人即時救護，以減少死傷之惡化，此觀該
    法條之立法目的，以及道路交通管理處罰條例第62條規定內
    容自明，可見該兩條規範意旨應屬相同。從而本案事證明確
    ，被告過失傷害及駕駛動力交通工具肇事，致告訴人受傷而
    逃逸等犯行咸堪認定，應予依法論科。
三、核被告所為，係犯刑法第284 條第1 項前段之普通過失傷害
    罪及同法第185 條之4 之駕駛動力交通工具肇事，致人受傷
    而逃逸罪。又被告所犯上開二罪之間，犯意各別，行為互殊
    ，罪名有異，應分論併罰之。被告肇事時無駕駛執照駕車，
    因而致人受傷，依法應負刑事責任，是被告有關普通過失傷
    害罪部分，依道路交通管理處罰條例第86條第1 項規定，加
    重其刑至二分之一。爰審酌被告明知體力不佳仍駕駛自小客
    車，並因而肇事自後追撞告訴人騎乘之機車，致告訴人受有
    上揭嚴重之傷勢，復肇事逃逸，惡性非輕，且未與告訴人達
    成和解賠償告訴人損失及其犯後坦承犯行等一切情狀，分別
    量處如主文所示之刑，並定其應執行刑。
據上論斷，應依刑事訴訟法第273 條之1 第1 項、第299 條第1
項前段，道路交通管理處罰條例第86條第1 項，刑法第284 條第
1 項前段、第185 條之4 、第51條第5 款，罰金罰鍰提高標準條
例第1 條前段，判決如主文。
本案經檢察官丁○○到庭執行職務。
中　　華　　民　　國　　94　　年　　10　　月　　31　　日
                  交通法庭    法  官   林揚奇
以上正本證明與原本無異。
如不服本判決，應於判決送達後10日內，向本院提出上訴狀。
中　　華　　民　　國　　94　　年　　10　　月　　31　　日
                              書記官   于耀文
附錄本案論罪科刑法條全文：
道路交通管理處罰條例第86條第1項
汽車駕駛人，無駕駛執照駕車、酒醉駕車、吸食毒品或迷幻藥駕
車、行駛人行道或行經行人穿越道不依規定讓行人優先通行，因
而致人受傷或死亡，依法應負刑事責任者，加重其刑至二分之一
。
中華民國刑法第284條第1項前段
(過失傷害罪)
因過失傷害人者，處六月以下有期徒刑、拘役或五百元以下罰金
。
中華民國刑法第一百八十五條之四
駕駛動力交通工具肇事，致人死傷而逃逸者，處六月以上五年以
下有期徒刑。
